【裁判字號】    90,台上,7868
【裁判日期】    901227
【裁判案由】    違反毒品危害防制條例
【裁判全文】
最高法院刑事判決                                九十年度台上字第七八六八號
    上  訴  人  台灣高等法院高雄分院檢察署檢察官
    上  訴  人
    即  被  告  甲○○
    被      告  乙○○
右上訴人等因被告等違反毒品危害防制條例案件，不服台灣高等法院高雄分院中華民
國九十年九月二十五日第二審更審判決（九十年度重上更(三)字第六三號，起訴案號：
台灣屏東地方法院檢察署八十六年度偵字第五一五八、五一六一號），提起上訴，本
院判決如左：
    主  文
上訴駁回。
    理  由
一、甲○○上訴部分：
本件原判決認定上訴人即被告甲○○曾於民國八十三年間因意圖販賣而持有毒品罪，
經判處有期徒刑十年六月，褫奪公權八年確定，未到案執行前，於通緝期間，仍不知
悔改，竟意圖營利，基於概括之犯意，連續二次於八十六年五月（係四月之誤載）間
某日及同年六月二十三日下午四時許，由詹俊義（受蔡日光之託）打傳呼00000
00代號一八二二電話，或000000000號行動電話，與甲○○聯絡，相約在
高雄市○○路與華夏路路旁「榮總別墅」附近公園，由甲○○向詹俊義收取蔡日光轉
交之新台幣（下同）每次各十二萬元後，交給詹俊義各一兩之海洛因，再由詹俊義轉
交在附近等候之蔡日光。詹俊義本人亦於八十六年六月初，以六萬五千元價格，在同
上址，向甲○○購買海洛因半兩供己吸用。嗣於八十六年六月二十四日十時許，經警
搜索詹俊義於高雄市楠梓區○○○街一六六巷二十九號住處，查獲詹俊義。詹俊義供
出毒品來源，並配合警方於八十六年六月二十四日十四時五十分許與甲○○約定於榮
總別墅旁公園交易，由警方提供五萬元並事先影印部分存證，交與詹俊義付款與依約
前來交貨之甲○○，扣得甲○○交付如原判決附表一所示之海洛因毒品毛重十八‧九
公克（驗後淨重十八‧二一公克，純度百分之七十三點三八，純質淨重十三‧三六公
克），隨後警方前往甲○○位於高雄市○○區○○路四九○巷十一號租住處扣得五十
五萬元，其中五萬元即係警方提供與詹俊義交付之現鈔及如原判決附表二所示甲○○
所有大哥大行動電話一支（號碼000000000號）、呼叫器一個、通訊聯絡簿
三本等情。係以上開事實係先經搜索查獲蔡日光、詹俊義，由詹俊義供出，嗣警方提
供五萬元並先影印交由詹俊義佯與被告甲○○交易毒品而查獲，迭據承辦員警王智豐
證述明確在卷，並有台灣屏東地方法院檢察署通訊監察書、監察錄音譯文、搜索票、
千元鈔票等影本附卷。而證人詹俊義於警訊時供稱：「都是蔡日光主動以電話拜託我
，要我與信興連絡後，再與蔡日光一同前往指定之地點接貨，每次數量一兩或半兩不
等，價錢一兩新台幣十二萬元，半兩六萬五千元，先由我將錢交給信興後，信興先離
開，差不多三、四分鐘即將海洛因毒品拿回原處，交給我轉交蔡日光」、「八十六年
六月二十二日晚上，與朋友阿志（即林威志）夜宿屏東崇明四街三號十一樓之三蔡日
光住所，未料六月二十三日中午十四時三十分許，蔡日光又要我連絡信興購買一兩海
洛因，我不好意思拒絕，所以有在屏東蔡日光住處及楠梓家中，以傳呼三四九─六六
六六（一八二二）電話與信興連繫，並在當天二十三日十七時三十分左右完成交易」
、「我於八十六年六月二十四日十四時五十分左右，配合警方與信興約定在高雄市○
○路與華夏路榮總別墅旁公園交易毒品海洛因，警方人員查獲信興並起出海洛因毒品
毛重十八‧九公克，隨後警方又到他承租的住所起獲疑似贓款五十萬元及一些資料」
、「自八十六年二月以來，總共交易共二次，一次是在八十六年五月間，一次是在八
十六年六月二十三日十七時三十分（應是十六時之誤，詳後述）」、「我曾在八十六
年六月初，一次向甲○○購買海洛因毒品半兩，價錢是新台幣六萬五千元，當天是約
定在榮總別墅旁公園，由甲○○出面與我交易」等語，已供承向被告甲○○購買毒品
海洛因甚為詳盡，而所供查獲被告甲○○情形與承辦員警王智豐證述之查獲情節相符
。又參酌證人即詹俊義之女友謝佳珍稱，詹俊義於八十六年六月二十三日下午四時許
回來，黃隆昌所稱，於同日下午四時許詹俊義叫其去泡茶，及蔡日光於警訊中所供，
與詹俊義、林威志三人於同日下午三時至屏東搭計程車回高雄等語，足證詹俊義前述
於警訊之自白，除八十六年六月二十三日交易毒品之時間，應係當日下午四時許，與
其所供之「八十六年六月二十三日下午五時三十分」有不符外，餘均與事實相符，自
堪採信。詹俊義事後翻異稱，五萬元係其自存摺領出還賭債，並非購買毒品，係迴護
不實之詞。警方無非因為被告甲○○交易模式未提一手交款，一手交貨方式，為順利
扣獲被告甲○○所收之款項，乃於交易完成後，追蹤其住處搜索之故，是不能以未當
場抓獲被告甲○○，而謂警員王智豐之證言不實。又蔡日光否認經由詹俊義向被告甲
○○購買毒品，亦係迴護之詞，自不足採為有利甲○○之證據。扣案如原判決附表一
所示之海洛因，經法務部調查局鑑驗無訛，有鑑定通知書可稽，又該包毒品包裝上經
該局鑑定係「重複觸摸紋線重疊，致無法比對」，並非有他人指紋而無被告甲○○之
指紋，是該鑑定通知書，不足為被告甲○○有利之認定。至被告甲○○販賣毒品之次
數，參酌詹俊義於警訊明確供稱：「他（指蔡日光）曾與我一同前往取貨時見過信興
二、三次」，蔡日光於警訊時供承，於八十六年四月間及同年六月二十三日各購買海
洛因約四十公克（即一兩左右），應以蔡日光所供之八十六年四月間及同年六月二十
三日二次，每次一兩十二萬元，販賣毒品給詹俊義一次，數量為半兩得款六萬五千元
，其販賣毒品所得計三十萬五千元。而近年來毒品海洛因之危害社會日益嚴重，治安
機關對於查緝非法販賣毒品工作，無不嚴加執行，設若被告甲○○無利可圖，衡情當
無甘冒被查獲移送法辦、負擔重刑責之危險，而一再販賣毒品之理，顯見係基於營利
之意圖而販賣毒品海洛因，其犯行堪以認定，於理由欄內，逐一詳加指駁及說明。並
以被告甲○○所為係犯修正前之肅清煙毒條例第五條第一項之販賣毒品罪。至遭查獲
該次，應屬未遂，其多次販賣毒品行為，時間密接，犯同一之罪名，顯均係基於概括
犯意，反覆為之，應均依連續犯規定，論以販賣毒品既遂一罪。乃撤銷第一審不當之
科刑判決，並審酌被告甲○○貪圖己利，竟販賣毒品予他人，造成毒品危害之擴散，
嚴重戕害他人之身心健康，並參酌其素行、販賣毒品之數量，時間等一切情狀，並說
明行為後法律有變更，修正為毒品危害防制條例，自應適用有利於被告甲○○之修正
前之肅清煙毒條例，乃適用該條例第五條第一項、第十二條前段、第十三條第一項、
刑法第十一條前段、第二條第一項但書、第五十六條、第三十七條第一項量處被告甲
○○無期徒刑，並依法諭知褫奪公權終身，扣案如原判決附表一所示之海洛因諭知沒
收銷燬之，另販賣毒品所得之三十萬五千元併宣告沒收。復敘明公訴意旨另以：被告
甲○○於八十六年六月中旬某日，在高雄市○○路與華夏路路旁榮總別墅附近之小公
園，以六萬元價格，販賣半兩海洛因予龔炎輝部分，經審理結果，並無積極事證足證
其有該部分之犯行，惟因公訴人認與前述科刑部分，有連續犯之裁判上一罪關係，爰
不另為無罪之諭知，經核無違誤。被告甲○○上訴意旨略以：原判決單憑詹俊義之指
訴，並無其他證據補強，且詹俊義係稱八十六年六月二十三日下午五時三十分許購買
，原判決竟自行認定係下午四時許，其採證均違背證據法則。又原判決事實記載詹俊
義係於八十六年五月間某日及同年六月二十三日連續二次代替蔡日光向被告甲○○購
買毒品，但於理由則又以蔡日光所供係八十六年四月間及同年六月二十三日各購買二
次，其事實與理由間即有矛盾。而詹俊義於偵查中即否認向被告甲○○購買，其警訊
筆錄為不實在，原審未予調查。另詹俊義稱以一兩十二萬元，而蔡日光則稱係以十萬
元買一兩，詹俊義豈不倒貼，且其既有需要，何以不與蔡日光合資購買，可見詹俊義
警訊所供有悖經驗法則。至五萬元如確係由警方提供，何以在筆錄及移送書上均未有
此記載，又如扣案之毒品確係由詹俊義交出，何以筆錄上均未有相關之記載，警員王
智豐事後有關之證詞已難盡信云云。惟查：本件除詹俊義警訊之供述外，並有其與被
告甲○○為交易時，所查得毒品及五萬元千元鈔影印，及證人王智豐、謝佳珍、黃隆
昌等之證詞可以互為參照補強，原判決已詳為說明其取捨之理由，並非單憑詹俊義一
人之指訴，原判決採證並無違背證據法則。又原判決理由亦說明就販賣予蔡日光之次
數，參酌蔡日光所供以八十六年四月間及同年六月二十三日二次，其事實記載八十六
年五月間顯係誤載，況犯罪之時間，除有特殊情形外，並非構成犯罪事實之要素，有
罪判決關於時間之記載，旨在辨別犯罪之同一性。本件原判決已說明其認定上訴人販
賣二次予詹俊義，究第一次係四月或五月，並無礙原判決認定其有販賣二次，上訴意
旨以此指摘尚難認有理由。又依卷內資料，詹俊義於第一次偵查中雖稱係向阿南者購
買非向被告甲○○，但其亦稱警訊為實在，警訊筆錄有看過（偵查卷第五一六一號第
二十二頁正面），至其警訊筆錄何以足採，嗣後翻異改稱非向被告甲○○購買，何以
不足採，原判決已有說明，亦無上訴意旨所指未就詹俊義警訊所供是否實在調查之情
事。另原判決已於理由中說明蔡日光縱有向「黑仔」購買，但其所供未託詹俊義向被
告甲○○購買不足採，應以詹俊義所供為可取（原判決第八面倒數第五行至第九面第
五行），則蔡日光所稱係以十萬元自行向他人購買，與詹俊義所供係以十二萬元託其
向被告甲○○購買並無相互矛盾可言。至五萬元確係由警方交給詹俊義用以向被告甲
○○佯稱購買乙節，此由乙○○警訊筆錄中載有：「警方人員於本日上午查獲詹俊義
後，他表示願配合警方人員查緝毒品交易之上盤，遂由警方人員出資新台幣伍萬元交
由詹俊義，並和你先生甲○○……」，另亦有千元鈔之影印，並註明係在被告甲○○
處查獲，為本所查緝人員所有先前影印部分相似之情形（警訊卷四第十五、二十二頁
），而扣案之毒品確由詹俊義於向被告甲○○買得後交付警方，此由詹俊義警訊筆錄
中載有：「我於八十六年六月二十四十四時五十分左右，與甲○○約定在高雄市○○
路與華廈路『榮總別墅』旁公園交易買毒品，警方查獲信興並起獲海洛毒品十八點九
公克……」，於被告甲○○警訊筆錄中亦載有：「那你與詹俊義接洽後他交給警方人
員之海洛因毒品十八點九公克（毛重）是何處來的？」，其答稱，不知道（警訊卷第
十一頁正面最後一行至反面第二行），足見警員王智豐事後於審理中所證，與卷內資
料相合，原審予以採信，自無不合。上開上訴意旨及其餘上訴理由所稱詹俊義前後所
供不一，與蔡日光所供不合等等，無非係專憑己見，任意就原判決已明白論斷詳細說
明之事項，及不影響判決之枝節問題為指摘，其上訴非有理由，應予駁回。
二、檢察官上訴（即被告乙○○）部分：
本件原判決以公訴意旨另以：被告乙○○與其夫甲○○共同基於營利之概括犯意，自
八十六年二月間起，迄同年六月二十三日止，因詹俊義受蔡日光之託，自蔡日光處取
得款項後，大約每星期一次，由詹俊義打傳呼0000000代號一八二二電話，或
000000000號行動電話，與被告乙○○或甲○○聯絡，相約在高雄市○○路
與華夏路路旁「榮總別墅」附近公園，由被告乙○○或甲○○向詹某收取蔡日光轉交
之十二萬元或六萬五千元不等之款項後，交給詹俊義一兩或半兩之海洛因，再由詹某
轉交在附近等候之蔡日光，因認被告乙○○涉有肅清煙毒條例第五條第一項之販賣毒
品罪嫌云云。經審理結果，依證人詹俊義第一次警訊所供均指證販賣毒品者僅「信興
」一人，並未提及被告乙○○；迨於第二次警訊時始供稱，是被告甲○○指派被告乙
○○出面交易，且其自偵查中均否認有與被告乙○○交易毒品，前後供述不一，顯有
瑕疵，應以第一次警訊筆錄所指之交易對象係甲○○為可取，其第二次所供並不足採
信。又依警方於八十六年六月二十三日監聽詹俊義電話錄音內容顯示，謝佳珍與被告
乙○○聯絡，謝佳珍表示「俊義仔要那個啦」，謝佳珍已證稱係表示詹俊義要賭博等
語，並未有交易毒品之明確證據，另同日謝佳珍與詹俊義通話紀錄，詹俊義表示「你
算錢總數多少，連藥錢算算看」，經前審勘驗該錄音帶，該「藥錢」係「ＡＲ錢」之
誤譯，係主持賭場抽頭之款，台語稱之為「ＡＲ錢」，詹俊義與謝佳珍均稱，係指要
根據帳單計算與甲○○Ａ賭的錢及借據各是多少，縱有販毒之款，要為犯罪完成後，
詹、謝與甲○○之算帳問題，此犯罪完成後之算帳，係該三人之事，亦難為被告乙○
○有參與交易毒品之證據。復查無其他積極證據足資證明被告乙○○有何販賣毒品之
犯行，乃撤銷第一審科刑之判決，改諭知其無罪，已詳敘其取捨證據之意見及證據證
明力判斷之理由，經核亦無違誤。檢察官上訴意旨以，詹俊義於警訊中已供，與被告
甲○○交易係由被告乙○○出面，而由其與謝佳珍、謝佳珍與被告乙○○之電話對話
中，均未明確說出交易毒品事宜，但參之被告甲○○、乙○○對詹俊義所留蔡日光電
話謹慎不願回電，而謝佳珍亦不敢明言，僅以「俊義要那個啦」，又嗣後詹俊義確係
出面代蔡日光購買毒品，而被告甲○○當時因案通緝，依此，其偶由被告乙○○出面
代為交易亦合情理，足見詹俊義警訊所稱應屬可信，原判決棄之不採，其採證有違論
理法則云云。然詹俊義第二次警訊所供均由被告乙○○出面交易，及謝佳珍與被告乙
○○之電話對話，如何不足以為被告乙○○不利之認定，原判決於理由中已詳為說明
其取捨之意見，所為論斷尚難謂有悖於經驗法則，上訴意旨無非係對於原審採證認事
及證據證明力判斷之職權行使，為任意指摘，難認有理由，應予駁回。
據上論結，應依刑事訴訟法第三百九十六條第一項，判決如主文。
中      華      民      國     九十     年     十二     月    二十七    日
                              最高法院刑事第二庭
                                  審判長法官  莊  來  成
                                        法官  謝  俊  雄
                                        法官  白  文  漳
                                        法官  蘇  振  堂
                                        法官  賴  忠  星
      右正本證明與原本無異
                                              書  記  官
中      華      民      國    九十一    年      一      月      三      日


司法院資訊處製作；財團法人民間司法改革基金會備份。
